【裁判字號】    88,訴,2219
【裁判日期】    890302
【裁判案由】    傷害致死
【裁判全文】
臺灣臺中地方法院刑事判決                        八十八年度訴字第二二一九號
    公  訴  人  臺灣臺中地方法院檢察署檢察官
    被      告  己○○
    指定辯護人  本院公設辯護人  庚○○
右列被告因傷害致死案件，經檢察官提起公訴（八十八年度偵字第二二００六號），
本院判決如左：
    主  文
己○○傷害人之身體，因而致人於死，處有期徒刑柒年陸月。
扣案米酒頭空酒碎片沒收。
    事  實
一、己○○曾因違反檢肅流氓條例案件，經本院治安法庭以八十八年度感裁字第二十
    八號裁定交付感訓處分，並於民國八十八年十月二十五日確定（執行中）。其與
    丙○○係朋友之關係，平日經常相聚飲酒，八十八年十月二十八日下午五時許，
    因己○○與案外人丁○○釣得二尾吳郭魚，乃相約攜帶一瓶米酒頭及一瓶米酒至
    丙○○位於台中縣大雅鄉○○路三三號住處煮魚飲酒，適案外人甲○○亦在丙○○住處，四人遂一同於丙○○住處客廳煮魚飲酒。至同日下午六時二十分許，己○○因甲○○檢舉其為流氓一事，心生不滿，而持飲畢之米酒頭空瓶毆打甲○○
    之頭部及右耳部位成傷（傷害部分未據甲○○提出告訴）。旋又於以丙○○之胞
    妹曾率多人毆打其一事質問丙○○未果後，於客觀上對於以腳踢打人體腹部可能
    傷害內臟器官而產生死亡之結果有預見之情形下，仍基於傷害丙○○之故意，先
    以米酒頭空瓶，敲擊丙○○之頭部二下，造成丙○○頭部出血，並於丙○○受此
    傷害後至屋後廚房拿毛巾蹲在地上拭血時，尾隨進入廚房，並因認丙○○蹲在地
    上係「裝死」，遂又接續基於傷害之犯意以腳踢打丙○○之左側腹部三下，致丙○○受有頭顱左頂部長約二公分之挫裂傷及血腫、左上腹部挫傷及皮下出血、左
    腰部皮下出血及脾臟破裂、腹腔大量出血（約一千多西西）之傷害，嗣己○○將
    丙○○扶回客廳座椅後，旋即騎車離去。嗣於翌日（同年月二十九日）晚上八時
    四十分許，丙○○之胞弟乙○○至丙○○上開住所探視丙○○時，發現丙○○業
    已死亡，遂報警處理。
二、案經丙○○之胞弟乙○○訴由台中縣警察局豐原分局報請臺灣臺中地方法院檢察
    署檢察官偵查起訴。
            理      由
一、訊據被告己○○矢口否認有傷害被害人丙○○致死之犯行，辯稱伊雖有於前揭時
    地以米酒頭空瓶敲擊被害人丙○○之頭部及以腳踢打被害人左腹部，然因其於案
    發前數日載被害人外出喝酒時機車不慎跌入水溝內，被害人及被告均有受傷，被
    告係腳部受傷，於被收押時係坐輪椅送入看守所，被告腳部受傷自無法用力踢打
    被害人，可能是其離開被害人後，另有他人傷害被害人並造成被害人死亡，被告
    僅以米酒頭空瓶敲擊被害人頭部二下及以受傷的腳輕踢被害人，應不致於造成被
    害人脾臟破裂及死亡，另被害人因車禍受有傷害，亦可能是該舊傷造成被害人死
    亡等語。惟查：（一）、右開事實業據被告於警訊、偵查中坦承不諱，並經證人
    甲○○、丁○○於警訊、偵查、本院審理中結證屬實，並有米酒頭空瓶碎片、被
    害人擦拭頭部傷口血跡之毛巾扣案可稽，再被害人係因左上腹挫傷及皮下出血、
    左腰部皮下出血及脾臟破裂等傷致腹腔大量出血約一千西西，失血過多死亡等情
    ，業經檢察官督同法醫師相驗解剖屬實，有相驗筆錄、解剖筆錄、相驗屍體證明
    書、驗斷書、解剖紀錄、現場照片、現場圖、相驗及解剖照片、現場模擬錄影帶
    三捲附卷可稽，並經法醫師戊○○在本院審理中結證屬實，事證明確。（二）、
  再查，被告於案發前數日以機車載被害人丙○○外出時發生車禍，及案發當天被
    告走路不穩，腳爛了，證人甲○○曾以青草藥給被告敷用，及當天被告走路時雖
    未拿杖，但右腳怪怪的一節，分別據證人甲○○、丁○○在本院證稱屬實，足
    證被告於八十八年十月二十八日案發當天腳確有受傷情形，惟被告於八十八年十
    月三十日被收押於看守所時，走路雖仍一一的行動不方便，然其新收容內外
    傷紀錄表上僅係記載：「左大腿、左腳小腿、太右腳足背、右腳膝關節、右後大
    腿、右後小腿、左右臂部、右手肘、左手肘、右背部、右手背新擦傷，右腳小指
    斷裂。」等情，業據證人即台中看守所戒護科科員乙○○在本院審理中結證屬實
    ，並有臺灣臺中看守所八十八年十二月十五日（８８）中所太總字第一三二一號
    函、八十九年一月五日（８９）中所太戒字第八十七號函及所附被告病歷表、新
    收容內外傷紀錄表、談話筆錄等件影本附卷可稽，其腳部除右腳小指斷裂外，餘
    均屬擦傷及撕裂傷，參諸被告自承以腳踢打被害人，足證被告之腳傷尚未嚴重到
    無法使用程度，再參以本件被害人之致命傷係脾臟破裂，而脾臟破裂之原因不一
    定是很用力踢打，有時打到重點時雖然用力很輕也會破裂，有時內部脾臟破裂了
    ，外表卻無外傷，及本件脾臟破裂係屬新傷等情，業經證人即法醫師戊○○在本
    院審理中結證屬實，綜上所述，被害人之脾臟破裂係屬新傷，是縱其於案發前曾
    發生車禍受有傷害，亦與本件死亡結果無關。再人體腹部內有多種重要之內臟器
    官，如遭外力擊打，極易造成內臟器官之傷害而引起死亡之結果，為通常人依一
    般社會生活經驗均可認知之事實，是被告對其以腳踢被害人之左側腹部足以造成
    被害人脾臟破裂腹腔大量出血致死，在客觀上即有預見之可能，本件被告腿部雖
    有受傷，然參以造成脾臟破裂並不一定需要很大之力氣以觀，其既曾以腳踢打被
    害人腹部，被害人亦確係因脾臟破裂致死，且該結果被告亦有預見可能，被害人
    之死亡與被告之傷害行為間自屬有困果關係存在。綜上所述，本件事證明確，被
    告所辯顯屬卸責之詞，不足採信，被告犯行至堪認定。
二、核被告己○○所為，係犯刑法第二百七十七條第二項傷害致人於死罪。被告先於
    被害人住所客廳以米酒頭空瓶敲擊被害人頭部，嗣再於被害人住所廚房以腳踢被
    害人之行為，不論時間、地點均處於密接狀態，各行為之獨立性極為薄弱，顯係
    基於同一傷害犯意下所為之接續行為，屬接續犯，應僅論以一罪。爰審酌被告素
    行不佳、於經裁定送感訓處分後，仍不知謹言慎行，僅因細故即傷害被害人致死
    、及其與被害人係朋友關係、尚未賠償被害人家屬之損害、犯罪後坦承大部分犯
    行、態度尚佳、已有悔意等一切情狀，認公訴人求刑十五年核屬過高，爰從輕量
    處如主文所示之刑。又扣案之米酒頭空瓶碎片，係供犯罪所用之物，且屬被告所
    有，業據被告於偵查中供承在卷，爰依刑法第三十八條第一項第二款宣告沒收。
據上論斷，應依刑事訴訟法第二百九十九條第一項前段、刑法第二百七十七條第二項
、第三十八條第一項第二款，判決如主文。
中    華    民    國    八十九      年      三        月        二      日
                                        法  官
右正本證明與原本無異。
如不服本判決，應於送達後十日內向本院提出上訴狀(須附繕本)，上訴於台灣高等
法院台中分院。
                                        書記官
中    華    民    國    八十      年                月                  日
附錄論罪科刑法條：
刑法第二百七十七條
傷害人之身體或健康者，處三年以下有期徒刑、拘役或一千元以下罰金。
犯前項之罪因而致人於死者，處無期徒或七年以上有期徒刑，致重傷者，處三年以上
十年以下有期徒刑。


司法院資訊處製作；財團法人民間司法改革基金會備份。
